【裁判字號】    95,裁,2837
【裁判日期】    951221
【裁判案由】    牌照稅
【裁判全文】
最  高  行  政  法  院  裁  定
                                     95年度裁字第02837號
上  訴  人  乙○○
被 上訴 人  雲林縣稅捐稽徵處
代  表  人  甲○○
上列當事人間因牌照稅事件，上訴人對於中華民國94年9月27日
高雄高等行政法院94年度簡字第241號判決，提起上訴，本院裁
定如下：
    主  文
上訴駁回。
上訴審訴訟費用由上訴人負擔。
    理  由
一、按對於適用簡易程序之裁判提起上訴或抗告，須經本院許可
    ，且該許可以訴訟事件所涉及之法律見解具有原則性者為限
    ，行政訴訟法第235條定有明文。
二、本件上訴人所有NK-1665號自用小客車因逾期未依規定辦理
    定期檢驗，經交通部雲林監理站於民國（下同）89年8月9日
    裁決註銷牌照在案。嗣該車輛復於94年1月6日使用公共道路
    ，經被上訴人會同雲林縣警察局辦理車輛總檢查時查獲，乃
    依使用牌照稅法第28條第2項規定，裁處上訴人應納稅額2倍
    之罰鍰合計新台幣（下同）89,900元；上訴人不服，循序提
    起本件行政訴訟。案經原審判決駁回其訴，略以：按「使用
    公共水陸道路之交通工具，無論公用、私用或軍用，除依照
    其他有關法律，領用證照，並繳納規費外，交通工具所有人
    或使用人應向所在地主管稽徵機關，請領使用牌照，繳納使
    用牌照稅。」「交通工具未經所有人或使用人申報停止使用
    ，視為繼續使用，仍應依法課徵使用牌照稅。」「使用牌照
    稅徵收期滿後，應由主管稽徵機關會同警察機關派員組織檢
    查隊舉行車輛總檢查，並得由主管稽徵機關或警憲隨時突擊
    檢查。」「報停、繳銷或註銷牌照之交通工具，使用公共水
    陸道路經查獲者，除責令補稅外，處以應納稅額2倍之罰鍰
    。」行為時使用牌照稅法第3條第1項、第13條第2項、第21
    條、第28條第2項分別定有明文。次按「本條例所用名詞釋
    義如左：一、道路：指公路、街道、巷衖、廣場、騎樓、走
    廊或其他供公眾通行之地方。」為道路交通管理處罰條例第
    3條第1款規定。「．．．其不堪修護使用時，應申請報廢。
    」「汽車報廢，應填具異動登記書，向公路監理機關辦理報
    廢登記，並同時將牌照繳還。」道路交通安全規則第29條第
    1項、第30條第1項亦定有明文。另「使用牌照稅法修正後所
    衍生之相關問題，應如何解決」會議結論五、(一)：「逾期未
    完稅車輛在滯納期滿後被查獲停放於公共道路或監理機關辦
    理車輛檢驗時發現之車輛欠稅，均可依使用牌照稅法第28條
    規定處罰，．．．。」財政部於88年12月15日台財稅第0880
    450983號函釋有案，該函釋均係上級機關為下級機關在執行
    職務時所為之解釋，性質上屬行政規則，核與行為時使用牌
    照稅法第28條規定意旨相符，上訴人主張該函釋係內部會議
    ，非經立法程序，並無拘束力云云，並不足採。又系爭車輛
    因逾期未依規定辦理定期檢驗，經交通部雲林監理站於89年
    8月9日裁決註銷牌照在案。嗣該車輛復於94年1月6日使用公
    共道路，經被上訴人會同雲林縣警察局辦理車輛總檢查時查
    獲，乃依使用牌照稅法第28條第2項規定，裁處上訴人應納
    稅額｛即90、91、92、93年、94年（1/1～1/6）應納牌照稅
    ｝2倍之罰鍰合計8萬9,900元等情，有交通部雲林監理站89
    年8月9日違反道路交通管理事件裁決書、系爭車輛稅費現況
    電腦資料表、查獲時現場照片等附於原處分卷可參，且經兩
    造各自陳明在卷，洵堪認定。茲依被上訴人會同雲林縣警察
    局辦理車輛總檢查時所拍攝之照片觀之，系爭車輛被查獲時
    是停放於雲林縣斗六市○○街正興中藥房前對面道路邊，該
    路段為設有柏油路面之兩線道路供人車通行，並未封閉或與
    外界隔離，該路中間劃有雙黃線，道路邊均為住家或商家使
    用，又上訴人停放車輛前並停放有汽車等，並有車輛往來，
    有查獲時現場照片在卷可佐，足見上訴人所停放之位置，核
    屬使用牌照稅法第2條第1款暨道路交通管理處罰條例第3條
    第1款所稱公共道路至明。其次，上訴人所使用之系爭車輛
    於被查獲時，既未依法辦理報停及繳回牌照，自仍為使用牌
    照稅法上所規定之交通工具。又系爭車輛於被查獲時，係停
    放於前述雲林縣斗六市○○街正興中藥房前對面道路邊，其
    既有使用公共道路可用空間之事實，自難謂無使用公共道路
    之情形。蓋依使用牌照稅法第28條第1項及第2項均以「使用
    公共水陸道路」作為補稅及裁處罰鍰之依據，而非以「行駛
    」作為違章之成立要件，故條文之所謂「使用」，解釋上當
    然包括動態之「行駛」及靜態之「停放公共道路」在內，從
    而上訴人主張其未使用公共道路，並未違反有關道路交通管
    理相關規定之行為云云，自有誤解，並不足採等由。資為其
    判決之論據。
三、本件上訴意旨略謂：上訴人所有NK-1665號自用小客車（下
    稱系爭車輛）自89年起因車輛老舊且牌照被註銷後，即停於
    道路旁未曾使用，並無使用公共水陸道路情事，應無使用牌
    照稅法第28條第2項處罰之適用。然被上訴人卻將停於路旁
    並未有道路交通管理處罰條例第55條或第56條違規情事之註
    銷牌照車輛，認為應以使用牌照稅法第28條第2項規定處罰
    ，顯已違反法律不得任意「擴張解釋」之原理、原則，且因
    使用牌照稅法第28條第2項並未明確規定包含停於路旁之註
    銷牌照車輛，在法律尚未經過立法機關修改並公布之前，行
    政機關不可任意將法條擴張解釋並引用，否則有違「依法行
    政」原則。又財政部88年12月15日台財稅第0880450983號函
    釋「使用牌照稅法修正後所衍生之相關問題，應如何解決」
    會議結論五、(一)，此為行政機關內部之會議解釋，既未經過
    立法機關立法通過，民眾根本無從遵循，實有違「依法行政
    」原則等語。經查上訴人上開主張為不可採，均經原審判決
    一一指駁在案，上訴人仍執原詞加以爭執，該爭執為一般適
    用法律要件之問題，核並無所涉及之法律見解，具有原則上
    之重要情事，上訴人提起上訴，不合首揭規定，不應許可，
    其上訴難謂合法，應予駁回。
四、依行政訴訟法第249條第1項前段、第104條、民事訴訟法第
    95條、第78條，裁定如主文。
中    華    民    國    95    年    12    月    21    日
                  第四庭審判長法  官  高  啟  燦
                              法  官  黃  璽  君
                              法  官  廖  宏  明
                              法  官  楊  惠  欽
                              法  官  林  樹  埔
以  上  正  本  證  明  與  原  本  無  異
中    華    民    國    95    年    12    月    21    日
                              書記官  彭  秀  玲


司法院資訊處製作；財團法人民間司法改革基金會備份。
